臺灣高雄地方法院刑事判決　　　　　　　110年度訴字第412號
公　訴　人　臺灣高雄地方檢察署檢察官
被　　　告　王威挺


　　　　　　蕭睿澤


上二人共同
選任辯護人　王聖傑律師
　　　　　　郭芸言律師
被　　　告　劉炫佑



選任辯護人　黃暘勛律師
上列被告因毒品危害防制條例案件，經檢察官提起公訴（110年度
偵字第8706號），本院判決如下：
    主  文
王威挺共同運輸第二級毒品，處有期徒刑陸年。扣案如附表二所
示之大麻均沒收銷燬之；扣案如附表一編號1所示之物沒收；未
扣案之犯罪所得新臺幣貳萬元沒收，如全部或一部不能沒收或不
宜執行沒收時，追徵其價額。
蕭睿澤共同運輸第二級毒品，處有期徒刑貳年拾月。扣案如附表
二所示之大麻均沒收銷燬之；扣案如附表一編號2所示之物沒收
；未扣案之犯罪所得新臺幣參萬元沒收，如全部或一部不能沒收
或不宜執行沒收時，追徵其價額。
劉炫佑共同運輸第二級毒品，處有期徒刑貳年捌月。扣案如附表
二所示之大麻均沒收銷燬之；扣案如附表一編號3所示之物沒收
。
    事  實
一、王威挺、蕭睿澤及劉炫佑三人係朋友關係，渠等均明知大麻
    係毒品危害防制條例第2條第2項第2款所規定之第二級毒品
    ，並為行政院依懲治走私條例第2條第3項公告之管制進出口
    物品，不得持有、運輸及私運進口，竟與真實姓名年籍不詳
    綽號「泰王」、「Tank」等男子共同基於運輸第二級毒品大
    麻及私運管制物品進口之犯意聯絡，各以如附表一編號1至
    3所示之行動電話作為彼此間聯繫工具，而為下列犯行：
(一)「泰王」於民國110年2、3月間，以通訊軟體「Telegram」
    與王威挺聯繫，計劃由王威挺聯繫「Tank」自美國寄送夾藏
    第二級毒品大麻之包裹來臺灣（其中部分大麻將交與「泰王
    」，部分大麻則預定由王威挺自行留用），由王威挺提供收
    件人身分證正反面照片、收件地址及聯絡電話，待王威挺收
    得包裹後，「泰王」將主動聯繫告知交付包裹方式，「泰王
    」並承諾將給付王威挺新臺幣（下同）10萬元之酬勞，其中
    5萬元會先行給付，包裹運輸成功後再另給付5萬元。嗣「泰
    王」即先行於同年3月初，將預付報酬之5萬元等值款項，轉
    帳至王威挺向不知情友人王柏翔借用之比特幣帳戶；再於同
    年3月中旬，將購買大麻所需之20萬元等值款項，轉帳至上
    揭比特幣帳戶，嗣王威挺即以上揭比特幣帳戶付款20萬元予
    「Tank」。
(二)王威挺為配合「泰王」要求，乃將前開寄送大麻來臺計畫告
    知蕭睿澤及劉炫佑，且承諾事成後分別給付蕭睿澤3萬元及
    劉炫佑2萬元作為酬勞（其中蕭睿澤因積欠王威挺3萬元借款
    ，其可得之3萬元酬勞已採抵償方式給付）；蕭睿澤及劉炫
    佑同意配合後，渠三人即商定以劉炫佑名義作為收件人，並
    提供劉炫佑如附表一編號3所示之0000000000號行動電話做
    為收件聯絡電話，蕭睿澤則提供其住所高雄市○○區○○路
    000巷00號9樓作為收件地址。王威挺將劉炫佑身分證正反面
    照片及上述收件資訊提供予「Tank」後，由「Tank」於同年
    4月間某日，以不詳方式安排，將如附表二所示之大麻裝入
    塑膠袋，連同附表一編號13至17所示之物品一同裝入紙箱內
    ，以「XuJunfeng」之名義為寄件人，將上揭夾藏大麻花之
    紙箱委由不知情之快遞業者聯締國際有限公司自美國洛杉磯
    運送至臺灣，並指定收貨人為「劉炫佑」，收貨人電話號碼
    為「0000000000」，收貨人地址為高雄市○○區○○路000
    巷00號9樓（報單號碼：CR10506M7645、主提單號碼：000
    -00000000）。嗣劉炫佑並依王威挺之指示，附表一編號3所
    示之0000000000號行動電話上網註冊「EZWAY」關貿網路APP
    ，以準備收件。上開紙箱包裹於同年4月4日抵臺入關後，由
    財政部關務署臺北關（下稱臺北關）於同年4月5日在桃園國
    際機場「榮儲快遞進口專區」實施查驗時，發現內藏如附表
    二所示之大麻，乃依法先行扣押該包裹，並通知桃園市調查
    處機場調查站，嗣調查局及警方人員仍將該包裹交由不知情
    之統一速達股份有限公司人員配送，配送人員於110年4月8
    日12時33分許，至高雄市○○區○○路000巷00號1樓大廳投
    遞該包裹，蕭睿澤於現場簽收後，調查局及警方人員隨即依
    法拘提蕭睿澤，經蕭睿澤供承上揭毒品來源為王威挺；復於
    同日14時15分許拘提劉炫佑，經劉炫佑亦供承毒品來源確係
    王威挺，且供出王威挺所在地點為址設高雄市○○區○○路
    000號之「圓石」飲料店；員警隨即依蕭睿澤、劉炫佑之供
    述，於同日14時50分許在上開飲料店另拘得王威挺到案，始
    循線查獲全情。
二、案經法務部調查局南部地區機動工作站報告台灣高雄地方檢
    察署檢察官偵查起訴。
    理  由
一、證據能力：
    按刑事訴訟法第159條之5規定，被告以外之人於審判外之陳
    述，雖不符前4條之規定，而經當事人於審判程序同意作為
    證據，法院審酌該言詞陳述或書面陳述作成時之情況，認為
    適當者，亦得為證據；當事人、代理人或辯護人於法院調查
    證據時，知有第159條第1項不得為證據之情形，而未於言詞
    辯論終結前聲明異議者，視為有前項之同意。準此，本判決
    所引用各項被告以外之人於審判外之言詞或書面陳述，性質
    上雖屬傳聞證據，然審酌此等陳述作成時之外部情況俱無不
    當，復經檢察官、被告三人、辯護人均表示同意具有證據能
    力（本院訴卷第301至303、478頁），直至言詞辯論終結前
    亦未聲明異議，嗣於審判程序業經依法調查，乃認作為證據
    應屬適當，自得採為認定事實之依據。
二、實體部分：
(一)上開事實業經被告三人各於警詢、偵訊及本院審理中均坦承
    不諱（偵卷第9至14、25至28、45至60、93至98、253至256
    、259至262、266至269、307至312頁，本院訴卷第295、478
    頁），其等所述互核相符，亦與證人王柏翔於警詢中證述之
    情節相合（本院訴卷第193至196頁），並有財政部關務署臺
    北關110年4月5日扣押貨物、運輸工具收據及搜索筆錄、進
    口快遞貨物簡易申報單（報單編碼：CR10506M7645）、110
    年4月5日北機核移字第1100100585號函、法務部調查局桃園
    市調查處110年4月6日疑似毒品初步篩檢表、王威挺持用之
    如附表一編號1所示行動電話之擷取對話紀錄與照片、法務
    部調查局南部地區機動工作站110年4月8日之搜索、扣押筆
    錄、扣押物目錄表、扣押物收據4份、110年4月9日之搜索、
    扣押筆錄、扣押物目錄表、扣押物收據3份、快遞包裹內大
    麻花及包裹外觀照片、統一速達公司包裹簽收單（簽收人：
    蕭睿澤）、法務部調查局南部地區機動工作站扣押物品清單
    及照片、法務部調查局濫用藥物實驗室110年5月4日調科壹
    字第11023005040號鑑定書、扣案如附表一編號1至3、13至1
    7所示之物、如附表二所示之大麻等在卷可查（偵卷第7至8
    、15至30、61至77、89至91、153至221、223、249、303、3
    05頁，本院訴卷第133至135、145至150頁），堪認被告三人
    之自白均與事實相符。
(二)再按運輸毒品之成立，並非以所運輸之毒品已運抵目的地為
    完成犯罪之要件；是以區別該罪既、未遂之依據，應以已否
    起運離開現場為準，如已起運離開現場，其構成要件之輸送
    行為即已完成，不以達到目的地為既遂之條件（最高法院95
    年度台上字第990號刑事判決參照）。又按懲治走私條例第2
    條走私罪之既、未遂，以私運之管制物品已否進入國境為準
    ，如走私物品已運抵國境，走私行為即屬既遂（最高法院82
    年度臺上字第3924號判決意旨參照）。本件被告三人共同以
    上開方式運送如附表二所示之大麻自美國進入我國，揆諸上
    開說明，其等運輸第二級毒品罪及私運管制物品罪，應分別
    於自美國起運之際、事後進入我國國境之時已既遂。綜上，
    本件事證明確，被告三人上開共同運輸第二級毒品犯行均堪
    認定，應依法論科。
三、論罪科刑：
(一)核被告三人所為，均係犯毒品危害防制條例第4條第2項運輸
    第二級毒品罪、懲治走私條例第2條第1項私運管制物品進口
    罪。被告三人持有毒品之低度行為，為運輸毒品之高度行為
    所吸收，不另論罪。被告三人以一運輸大麻進口之行為而觸
    犯上開2罪，為想像競合犯，應依刑法第55條規定，從一重
    之運輸第二級毒品罪處斷。被告三人就上開犯行與「泰王」
    、「Tank」有犯意聯絡及行為分擔，應論以共同正犯；渠等
    共同利用不知情之快遞業者寄送本案大麻郵件包裹，而為運
    輸第二級毒品及私運管制物品進口之犯行，為間接正犯。
(二)刑之減輕事由部分：
  1.毒品危害防制條例第17條第1項部分：
 (1)按犯毒品危害防制條例第4條至第8條、第10條或第11條之罪
    ，供出毒品來源，因而查獲其他正犯或共犯者，減輕或免除
    其刑，毒品危害防制條例第17條第1項定有明文。上開規定
    旨在鼓勵毒品下游者能翔實供出其上游供應者之具體事證，
    諸如前手之姓名、年籍、住居所、連絡電話或其他足資辨別
    之特徵等，以利進一步擴大查緝績效，揪出其他正犯或共犯
    ，遏止毒品泛濫及擴散。若各共同正犯分別提供毒品上游不
    同之具體事證（如其中一名提供毒品上游者姓名、另一名則
    提供該人之連絡電話等），使有調（偵）查犯罪之公務員得
    以綜合各共同正犯間提供之情資發動調（偵）查並破獲同一
    毒品來源時，此時各該共同正犯方得「福禍與共」同享上開
    條例第17條第1項減、免其刑規定之寬典（最高法院109年度
    台上字第4148號刑事判決意旨參照）。
 (2)經查，本件調查局及警方人員將裝有大麻之包裹仍交由統一
    速達股份有限公司人員配送，配送人員於110年4月8日12時
    33分許，至高雄市○○區○○路000巷00號1樓大廳投遞該包
    裹，於被告蕭睿澤現場簽收時，調查局及警方人員隨即依法
    拘提被告蕭睿澤，經被告蕭睿澤供承毒品來源為被告王威挺
    ；復於同日14時15分許拘提被告劉炫佑，經被告劉炫佑亦供
    承毒品來源確係被告王威挺，且供出被告王威挺所在地點為
    址設高雄市○○區○○路000號之「圓石」飲料店；員警隨
    即依被告蕭睿澤、劉炫佑之供述，於同日14時50分許在上開
    飲料店另拘得被告王威挺到案，始循線查獲全情等節，業經
    被告蕭睿澤、劉炫佑均供承在卷（本院訴卷第507至508、50
    9至511頁），並有法務部調查局南部地區機動工作站110年7
    月29日調南機緝字第11076533990號函、110年8月31日調南
    機緝字第11076539160號函在卷可查（本院訴卷第357-1、44
    3頁），是本案當係被告蕭睿澤提供王威挺之姓名、被告劉
    炫佑則供出王威挺之所在地點，使檢調人員得以綜合其等提
    供之情資發動調查，進而破獲同一毒品來源即王威挺，揆諸
    前揭說明，被告蕭睿澤、劉炫佑均應依毒品危害防制條例第
    17條第1項減輕其刑。
 (3)至被告王威挺供承「泰王」及「Tank」分別為其資金及毒品
    來源部分，因其未提供具體基本資料及線索，故未查獲其他
    正犯或共犯，有法務部調查局南部地區機動工作站110年8月
    11日調南機緝字第11076536040號函存卷可查（本院訴卷第
    421頁），其自無毒品危害防制條例第17條第1項減輕其刑規
    定之適用，併與指明。
  2.毒品危害防制條例第17條第2項規定部分：
    被告三人就前揭共同運輸毒品犯行業於偵訊及本院審理中均
    自白明確，已如前述，均應依毒品危害防制條例第17條第2
    項規定減輕其刑；被告蕭睿澤、劉炫佑有上開二項刑之減輕
    事由，爰依刑法第70條、第71條第2項規定遞減之。
  3.毒品危害防制條例第17條第3項規定部分：
    按被告因供自己施用而犯第4條之運輸毒品罪，且情節輕微
    者，得減輕其刑，毒品危害防制條例第17條第3項固有明文
    。考其立法意旨，係認倘被告基於自行施用之目的而運輸毒
    品，若不分情節輕重，一律依該條例第4條規定加以處罰，
    無足與真正長期、大量運輸毒品之犯行區別，不符罪刑相當
    原則，是針對自行施用而運輸毒品，且情節輕微者，因有法
    重情輕之情，爰增訂上開得減輕其刑之規定，以達罪刑均衡
    之目的。此所謂情節輕微，係指運輸毒品之手段、目的、重
    量、所造成法益侵害之危險或結果、行為係一時性或長期性
    ，以及分工之角色等犯罪情節，與長期、大量運輸毒品者相
    較，尚屬輕微者而言。本件被告王威挺及辯護意旨雖辯稱：
    被告王威挺因認與「泰王」一同合購可取得較為優惠之價格
    ，方犯下本案，其就本件運輸之大麻有部分係打算留作自用
    ，行為動機主要係為自己施用，請依毒品危害防制條例第17
    條第3項規定減輕其刑云云，但查，被告王威挺於本件所運
    輸之大麻，部分將交與「泰王」，部分大麻則預定由其自行
    留用，其中就交與「泰王」部分，並且有收取運輸之報酬，
    業經其供承在卷（本院訴卷第29至31、303至307、505至506
    、509頁），是被告王威挺於本件已非單純「因供自己施用
    」而犯之，自與上開規定之要件不合；況被告王威挺於本案
    運輸過程乃基於主導地位，其所運輸之大麻數量非少，依其
    所述之購入價格已高達20萬元之譜，其於本院審理中更供承
    ：「泰王」買大麻做什麼伊不清楚，他沒有具體說要拿來幹
    嘛，但伊知道他有在平台上賣大麻等語（本院訴卷第29頁）
    ，顯然其為「泰王」運輸該批大麻，尚可能造成該批大麻又
    透過平台交易於市面上流通，其造成之法益侵害並非輕微，
    自無修正後毒品危害防制條例第17條第3項之適用。
  4.刑法第59條部分：
    辯護意旨又均為被告三人辯稱：被告三人均無前科，一時失
    慮而犯本件，實有情輕法重之情，其中被告蕭睿澤、劉炫佑
    於本案更非基於主導地位，請均再依刑法第59條減輕其刑云
    云。惟按刑法第59條之酌量減輕其刑，必於犯罪之情狀，在
    客觀上足以引起一般同情，認為即予宣告法定最低度刑期猶
    嫌過重者，始有其適用；如別有法定減輕之事由者，應優先
    適用法定減輕事由減輕其刑後，猶嫌過重時，方得為之。本
    件被告三人共同運輸之毒品數量非微，其中被告王威挺乃本
    案主導運輸流程者，至被告蕭睿澤、劉炫佑雖尚非立於主導
    地位，但其二人各自提供姓名、電話及地址以供運輸毒品，
    避免海關查緝，亦實屬運輸毒品過程中不可或缺之一部分，
    考諸其等上開犯罪情節，再參以被告王威挺經依毒品危害防
    制條例第17條第2項規定，被告蕭睿澤、劉炫佑則各依毒品
    危害防制條例第17條第1項、第2項減輕其刑後，最低法定刑
    各為有期徒刑5年、1年8月，依其犯行應受非難程度與上述
    減刑後最低法定刑二者加以權衡，尚難認有何使一般人認失
    之過苛，有情輕法重或情堪憫恕之情，當無適用刑法第59條
    減輕其刑規定之餘地，併此敘明。
(三)爰審酌被告三人明知毒品對於身體健康之戕害，仍均為貪圖
    不法利益，無視於國家對於杜絕毒品犯罪之禁令，而共同為
    本案運輸毒品及私運管制物品犯行，其等所為危害社會治安
    及國民健康，助長毒品氾濫，自不可取，惟念被告三人均已
    坦承犯行，被告蕭睿澤、劉炫佑均供出毒品來源因而查獲共
    犯王威挺，被告王威挺雖供承其資金及毒品來源，但因未能
    具體提供詳細資料而並未查獲其他正犯或共犯，再斟酌被告
    三人於本案之分工、共同運輸之毒品數量、各自所得等犯罪
    情節，暨其等於本院審理時陳述之智識程度及家庭經濟生活
    狀況（本院訴卷第512頁）、各自所提出之生活狀況說明等
    量刑資料（詳見其等之辯護意旨狀）、前科素行等一切情狀
    ，分別量處如主文欄所示之刑，以示懲儆。本院所諭知之上
    開刑度均已逾有期徒刑2年，自無從宣告緩刑，併與指明。
(四)沒收：
  1.扣案如附表二所示之毒品，係被告三人所運輸入境，應依毒
    品危害防制條例第18條第1項（此部分規定於109年1月15日
    修正公布，於110年5月1日施行，為新法且為特別法，依刑
    法第2條第2項規定，逕予適用裁判時法），宣告沒收銷燬；
    上開毒品包裝袋因殘留微量毒品而無析離實益，爰與毒品整
    體同視，一併沒收銷燬；鑑驗耗損之微量毒品既已滅失，不
    另宣告沒收銷燬。
  2.扣案如附表一編號1至3所示之物，各係被告三人所有，各為
    供被告三人於本件犯行聯繫所用之物，俱經其等供述在卷，
    均應各於其所犯罪刑項下宣告沒收（沒收依據詳見各該物品
    之「備註」欄）。
  3.被告王威挺就本件原已自「泰王」處取得報酬5萬元，扣除
    其以抵償債務方式分予被告蕭睿澤之3萬元後，尚有犯罪所
    得2萬元；被告蕭睿澤就本件則獲有免除債務之利益3萬元，
    均已如前述（本院訴卷第507、509頁），均未扣案，均應依
    刑法第38條之1第1項前段、第3項規定，各於其等所犯罪刑
    項下宣告沒收，於全部或一部不能沒收或不宜執行沒收時，
    追徵其價額。至被告劉炫佑則尚未取得其與王威挺約定之報
    酬2萬元（本院訴卷第508頁），其即無犯罪所得，自無庸諭
    知沒收。
  4.其餘扣案如附表一編號4至12之物，無證據可證與本件相關
    ；至扣案如附表一編號13至17所示之物，係與大麻一同放置
    於本件遭查扣之包裹中，該等物品應係作為魚目混珠之用，
    而為供本件犯行所用之物，但因均為食品，實欠缺刑法上之
    重要性，又非違禁物，爰均不諭知沒收。
據上論斷，應依刑事訴訟法第299條第1項前段，判決如主文。
本案經檢察官王朝弘提起公訴，檢察官王勢豪到庭執行職務。
中    華    民    國   110    年    10    月    12    日
                  刑事第三庭  審判長  法  官  林青怡
                                      法  官  王聖源
                                      法  官  洪韻婷
以上正本證明與原本無異。
如不服本判決應於收受判決後20日內向本院提出上訴書狀，並應
敘述具體理由。其未敘述上訴理由者，應於上訴期間屆滿後20日
內向本院補提理由書(均須按他造當事人之人數附繕本)「切勿逕
送上級法院」。
如因疫情而遲誤不變期間，得向法院聲請回復原狀。
中    華    民    國   110    年    10    月    12    日
                                      書記官  沈彤檍
附表一、二均如附件。
　
附錄本案論罪法條：
毒品危害防制條例第4條第2項
製造、運輸、販賣第二級毒品者，處無期徒刑或十年以上有期徒
刑，得併科新臺幣一千五百萬元以下罰金。
懲治走私條例第2條第1項
私運管制物品進口、出口者，處七年以下有期徒刑，得併科新臺
幣三百萬元以下罰金。